【裁判字號】    95,訴,3602
【裁判日期】    951229
【裁判案由】    毒品危害防制條例
【裁判全文】
臺灣臺中地方法院刑事判決              95年度訴字第3602號
公  訴  人  臺灣臺中地方法院檢察署檢察官
被      告  甲○○
                    43之1號.
                    （另案於臺灣臺中監獄臺中分監執行中）
上列被告因毒品危害防制條例案件，經檢察官提起公訴（九十五
年度毒偵字第四五三０號）及移送併案審理（九十五年度毒偵字
第四六八四、五八八五號），本院合議庭裁定進行簡式審判程序
，判決如下：
    主    文
甲○○施用第一級毒品，累犯，處有期徒刑壹年伍月。
扣案之海洛因貳包（含袋重共壹點捌公克），沒收銷燬之。
    犯罪事實
一、甲○○前因竊盜案件，經本院以八十九年度易字第九三號判
    決判處有期徒刑八月，由臺灣高等法院臺中分院以八十九年
    度上易字第二三四四號判決駁回上訴確定，於民國九十年十
    月十一日在監縮刑期滿執行完畢（起訴書所載其另因竊盜案
    件經法院判處有期徒刑四月，並已於九十五年八月十七日執
    畢部分，因與其所涉施用第一級毒品及妨害兵役案件定應執
    行刑有期徒刑一年六月，迄今尚未全部執行完畢）。又因施
    用毒品案件，經國防部中部地方軍事法院裁定施予強制戒治
    ，其間甲○○戒治成效合格，該法院乃裁定停止戒治付保護
    管束，至九十二年七月二十二日保護管束期滿未經撤銷，視
    為強制戒治執行完畢。詎甲○○仍不知悔改，於上開強制戒
    治執行完畢釋放後五年內，復因吸毒成癮而基於反覆施用第
    一級毒品之集合性犯罪故意，自九十五年九月二日起至同年
    十二月十一日止，以將海洛因置於針筒內注射之方式，在臺
    中縣大里市○○里○○路○段福溝巷四十三之一號住處及臺
    中市○○路○段一五四巷十一號三樓之一居所等地，密集施
    用第一級毒品海洛因多次，頻率約為每日施用一至二次。嗣
    於九十五年九月二日下午一時四十分許，在臺中市○區○○
    路三段一五七號前為警查獲；又於九十五年九月十一日下午
    五時四十分許，在臺中市○○區○○路二段「頂好超市」前
    為警查獲；再於九十五年十二月十一日下午一時二十分許，
    在上址居所之樓梯間因另案為警緝獲，並當場扣得其所有之
    海洛因二包（含袋重共一點三八公克），始悉上情。
二、案經臺中市警察局第二分局、第三分局、第六分局分別報請
    臺灣臺中地方法院檢察署檢察官偵查起訴及移送併辦。
    理    由
一、被告甲○○於準備程序中，先就上開犯罪事實為有罪之陳述
    ，且所犯係死刑、無期徒刑、最輕本刑為三年以上有期徒刑
    以外之罪，經本院合議庭依刑事訴訟法第二百七十三條之一
    第一項之規定，裁定由法官一人獨任進行簡式審判程序，合
    先敘明。
二、上開犯罪事實，業據被告甲○○於本院審理時坦承不諱，並
    有海洛因二包（含袋重共一點三八公克）扣案為憑。且被告
    於前揭時、地為警查獲後，經警採其尿液送驗結果，均呈嗎
    啡陽性反應（施用海洛因者會在其體內代謝為嗎啡成分殘留
    ，並經由尿液排出），有詮昕科技股份有限公司出具之濫用
    藥物尿液檢驗報告、尿液代號與真實姓名對照表各三份在卷
    可參，足徵被告前揭自白應屬實情。而被告前因施用毒品案
    件，經國防部中部地方軍事法院裁定施予強制戒治，其間被
    告戒治成效合格，該法院乃裁定停止戒治付保護管束，至九
    十二年七月二十二日保護管束期滿未經撤銷，視為強制戒治
    執行完畢等情，有臺灣高等法院被告前案紀錄表、刑案資料
    查註紀錄表各一份附卷可按。本案事證已臻明確，被告犯行
    洵堪認定。
三、查施用毒品犯行通常極易成癮，一旦身染毒癮，即有於短時
    內密集施用之傾向，此乃立法者於制定毒品危害防制條例第
    十條第一、二項施用第一、二級毒品罪時所已知，參諸同條
    例就施用毒品者另有施予觀察、勒戒或強制戒治等戒除毒癮
    之保安處分，其理自明。是就業已成癮之施用毒品者而言，
    如將個別施用行為在刑法上逐一評價並分別論處罪刑，恐係
    無視於該種犯罪類型反覆實施之特性，而有使行為人承受過
    度且顯不相當刑罰之疑慮。另觀此次修正刑法刪除第五十六
    條連續犯規定之餘，尚且在修正理由四載明：「至連續犯之
    規定廢除後，對於部分習慣犯，例如竊盜、吸毒等犯罪，是
    否會因適用數罪併罰而使刑罰過重產生不合理之現象一節，
    在實務運用上應可參考德、日等國之經驗，委由學界及實務
    以補充解釋之方式，發展接續犯之概念，對於合乎『接續犯
    』或『包括的一罪』之情形，認為構成單一之犯罪，以限縮
    數罪併罰之範圍，用以解決上述問題。」等語，益見立法者
    亦深知施用毒品犯罪有其本質上之特殊性，非可於連續犯規
    定刪除後，逕將所有施用毒品行為論以數罪併合處罰。而行
    為人一般施用毒品犯行跨越期間甚長，且常見每隔數日才施
    用一次，各次犯行間明顯可分而具有獨立性，核與最高法院
    八十六年台上字第三二九五號判例意旨所稱「數行為於同時
    同地或密切接近之時地實施」之特性並不相符，已難認合於
    「接續犯」之前提要件。至於學理上「包括一罪」概念中，
    與施用毒品之犯罪型態較有關聯者，應屬「集合犯」之態樣
    ，此即依一般社會通念，特定犯罪行為具有反覆實施之特性
    ，立法者於制定刑罰法律之初，亦已認知該種行為類型之反
    覆性，而有意藉由法條中客觀構成要件之行為要素，涵括上
    開具有反覆實施特性之數個犯罪行為，仍僅接受一次刑法之
    評價為已足。本件被告施用海洛因犯罪期間橫跨數月之久，
    且平均約每日施用一至二次，吸毒行為甚屬密集、頻繁，顯
    見被告確已施用毒品成癮，揆諸前揭說明，應係構成要件之
    行為單數，僅受一次之刑法評價，屬「集合犯」而論以包括
    一罪。
四、核被告甲○○前因施用毒品案件，經強制戒治執行完畢並釋
    放後，五年內再度施用第一級毒品海洛因，所為係犯毒品危
    害防制條例第十條第一項之施用第一級毒品罪。被告為供自
    己施用之目的而持有上開毒品，其於施用前後持有海洛因之
    低度行為，應為施用之高度行為所吸收，不另論罪。又被告
    因吸毒成癮，先後多次施用第一級毒品海洛因之犯行，因立
    法者業已考量身染毒癮者反覆施用毒品之特性，乃將特定期
    間內之多數吸毒行為，擬制為法律構成要件之行為單數，為
    集合犯，僅屬包括一罪而受一次之法律評價。查被告前因竊
    盜案件，經本院以八十九年度易字第九三號判決判處有期徒
    刑八月，由臺灣高等法院臺中分院以八十九年度上易字第二
    三四四號判決駁回上訴確定，於九十年十月十一日在監縮刑
    期滿執行完畢，有臺灣高等法院被告前案紀錄表及刑事案件
    查註紀錄表各一份在卷可按。其受有期徒刑之執行完畢，五
    年內故意再犯本件法定本刑有期徒刑以上之罪，為累犯，應
    依法加重其刑。另被告於九十五年九月二日以外之施用海洛
    因犯行，雖未經檢察官詳載於起訴書內，然此因與其餘業經
    記明公訴意旨之施用第一級毒品犯行有集合犯之包括一罪關
    係，已如前述，應為起訴效力所及，基於審判不可分原則，
    本院自應併予審理，附此敘明。爰審酌被告曾因施用毒品犯
    行接受強制戒治，竟未能從中記取教訓，深切體認毒品危害
    己身健康之鉅，反而再次趁隙施用海洛因，足見被告自制能
    力尚有未足，而有接受相當期間監禁教化之必要，以促其及
    早矯正吸毒惡習；且被告於九十五年九月二日為警查獲施用
    毒品犯行後，竟仍未見收斂，猶於短時內繼續施用毒品不輟
    ，顯見被告身染毒癮已深，犯後態度亦有可議；尤其被告於
    本案為警查獲前，甫因施用第一級毒品案件，經本院於九十
    五年八月十八日以九十五年度訴字第二二六九號判決判處有
    期徒刑一年（未經上訴，現已確定），有該案刑事判決及臺
    灣高等法院被告前案紀錄表在卷足憑，被告竟無視於此，仍
    沉溺毒害而不思自拔，其所彰顯之主觀違法意識殊值非難；
    惟念及施用毒品固戕害個人健康至鉅，然就他人權益之侵害
    仍屬有限，及其犯罪目的、手段、於本院審理時坦承犯行之
    態度、施用毒品期間之長短、具有國中畢業學歷之智識程度
    等一切情狀，量處如主文所示之刑，以示懲儆。扣案之海洛
    因二包（含袋重共一點三八公克），屬毒品危害防制條例第
    二條第二項第一款所稱之第一級毒品，應依同條例第十八條
    第一項前段之規定，沒收銷燬之。
據上論斷，應依刑事訴訟法第二百七十三條之一第一項、第二百
九十九條第一項前段，毒品危害防制條例第十條第一項、第十八
條第一項前段，刑法第十一條前段、第四十七條第一項，判決如
主文。
本案經檢察官郭明嵐到庭執行職務。
中    華    民    國    95    年    12    月    29    日
                  刑事第七庭  法  官  高文崇
上正本證明與原本無異。
如不服本判決，應於送達後十日內向本院提出上訴狀（須附繕
本），上訴於台灣高等法院台中分院。
                              書記官  林淑慧
中    華    民    國    95    年    12    月    29    日
附錄本案論罪科刑法條：
毒品危害防制條例第十條第一項：
施用第一級毒品者，處六月以上五年以下有期徒刑。


司法院資訊處製作；財團法人民間司法改革基金會備份。
